---
title: "Actividad 2"
author: "Jairo Enrique Alba"
date: "21/2/2023"
output: pdf_document
---

```{r}
#Para que funcione como pdf se deben ejecutar estas dos lineas
#install.packages('tinytex')
#tinytex::install_tinytex()
```



# Teorema del Límite Central

El Teorema del Límite Central es uno de los más importantes en la inferencia estadística y habla sobre la convergencia de los estimadores como la proporción muestral a la distribución normal. Algunos autores afirman que esta aproximación es bastante buena a partir del umbral $n>30.$

A continuación se presentan los siguientes pasos para su verificación:



## Ejercicio 1.


+  Realice una simulación en la cual genere una población de $N=1000$  (Lote), donde el porcentaje de individuos (supongamos plantas) enfermas sea del $50\%.$


```{r,warning=FALSE, message=FALSE}
#Generar la funcion 
GenerarPob = function(Tamaño = 1000, Enfermos = 0.5, Sanos = 0.5) {
  E = round(Tamaño * Enfermos, 0)#redondear a cero decimales
  S = round(Tamaño * Sanos, 0)#redondear a cero decimales
  Poblacion = c(rep("Enfermo", E), rep("Sana",S))#creo un vector con Enfermo  E veces y con Sana S veces( E ..E S..S).
  print(paste("Lote Generado de tamaño: ", Tamaño, " Enfermos: ",E,"Sanos: ",S))#combinan varias entradas en una cadena de caracteres, luego imprime los resultados
  return(Poblacion)#R  devolverá el resultado de cualquier comando que se ejecute en la última línea de la función
 
}

Lote = GenerarPob(Tamaño = 1000, Enfermos = 0.5, Sanos = 0.5) #mostar el tamaño de población y cuantos hay en cada categoria
```

+ Genere una función que permita:

  - Obtener una muestra aleatoria de la población y

  - Calcule el estimador de la proporción muestral $\hat{p}$ para un tamaño de muestra dado n. 
  
```{r,warning=FALSE, message=FALSE}
#Funcion para generar la muestra
GenerarMuestra = function(Poblacion, Tamaño, Condicion) {
  if (Tamaño<=length(Poblacion)) { #condición muestra mas pequeña de la población
    muestra = sample(x = Poblacion, size = Tamaño)#toma la muestra
    P_muestra = sum(muestra == Condicion)/Tamaño # para calcular la proporción
    return(P_muestra)#devuelve el resultado
  }
  else { #de lo contario si el tamaño de la muestra supera la población
    print("Error: el tamaño de la muestra supera el tamaño de la población.")
    return(-1)
  }
}

#Generacion de la muestra de determinado tamaño

n = 200 #tamaño de muestra
muestra = GenerarMuestra (Poblacion = Lote, Tamaño = n, Condicion = "Enfermo") #generación de la muestra, dando las condiciones respectivas

print(paste("Para una muestra de tamaño:", n, "se obtuvo un ^P =",muestra)) #imprimir los resultados
```
+ Repita el escenario anterior (b) $n=500$ veces y analice los resultados en cuanto al comportamiento de los $500$ resultados del estimador $\hat{p}.$
  -  ¿Qué tan simétricos o sesgados son los resultados obtenidos? y 
  - ¿qué se puede observar en cuanto a la variabilidad?.
  - Realice en su informe un comentario sobre los resultados obtenidos.  

```{r,warning=FALSE, message=FALSE}
#generación de 500 muestras de la población y mirar las proporciones muestrales de enfermos en cada una.
GenerarMuestras_Iter = function(Poblacion, Tamaño, Condicion, Iteraciones) { #condiciones de la funcion
  if (Tamaño<=length(Poblacion)) {
    muestras_iter = array(NA,Iteraciones)#creación del array con NA, de dimensión el numero de iteraciones.
    for (i in 1:Iteraciones) {
      muestras_iter[i] = GenerarMuestra (Poblacion, Tamaño, Condicion)
    }
    return(muestras_iter)
  }
  else {
    print("Error: el tamaño de la muestra supera el tamaño de la población.")
    return(-1)
  }
}


iter = 500
P_muestras = GenerarMuestras_Iter (Poblacion = Lote, Tamaño = n, 
                                   Condicion = "Enfermo",Iteraciones = iter)

```

```{r,warning=FALSE, message=FALSE}
hist(P_muestras, prob = TRUE, main = "Proporción enfermos en las 500 muestras")
line = mean(P_muestras)
abline(v=line, col="blue", lwd=3)
lines(density(P_muestras), col = 2, lwd = 2)

library(dplyr)

# Diagrama de caja
boxplot(P_muestras, main = "Proporción enfermos en las 500 muestras",
        xlab = "Proporción enfermos", col = "green", horizontal=T)

#install.packages("moments") solo una vez
library(moments)
mean(P_muestras)                                                         
sd(P_muestras)                                                           
min(P_muestras)                                                                                                 
median(P_muestras)                                                       
max(P_muestras)                                                                                               
skewness(P_muestras)
kurtosis(P_muestras)

```
+ Repita los puntos b y c para tamaños de muestra n=5, 10, 15, 20, 30, 50, 60, 100, 200, 500. Compare los resultados obtenidos para los diferentes tamaños de muestra en cuanto a la normalidad. Utilice pruebas de bondad y ajuste (shapiro wilks :shspiro.test()) y métodos gráficos (grafico de normalidad: qqnorm()). Comente ensu informe los resultados obtenidos.

```{r,warning=FALSE, message=FALSE}
t_Muestras = c(10,15,20,30,50,60,100,200,500)
iter = 500



for (i in 1:length(t_Muestras)) {
     P_muestras = GenerarMuestras_Iter (Poblacion = Lote, Tamaño = t_Muestras[i], Condicion = "Enfermo",Iteraciones = iter)
     par(mfrow=c(1,3))
     hist(P_muestras, las=1, ylab = "Frecuencia", title = t_Muestras[i], main = paste("Muestra de tamaño:", t_Muestras[i]), col = "gray",prob = TRUE)
     abline(v=mean(P_muestras), col="blue", lwd=3)
     lines(density(P_muestras), col = 2, lwd = 2)
     boxplot(P_muestras, xlab="Cuantiles teóricos", ylab="Cuantiles muestrales",main="qq-normalidad")
     qqnorm(P_muestras, xlab="Cuantiles teóricos", ylab="Cuantiles muestrales",main="qq-normalidad")
     qqline(P_muestras,col = 'red', lwd = 2, lty = 2)
     print(paste('Para una muestra de tamaño: ', t_Muestras[i])) 
     print(shapiro.test(P_muestras))
     x=data.frame("ID"=i,"Tamaño_muestra"=t_Muestras[i], 
                  "Media"=mean(P_muestras),
                  "Mediana"=median(P_muestras),
                  "Desvest"=sd(P_muestras),
                  "Varianza"=var(P_muestras), 
                  "Mín."=min(P_muestras), 
                  "Máx"=max(P_muestras),
                  "Asimetría"=skewness(P_muestras), 
                  "Curtosis"= kurtosis(P_muestras)
                  )
    Resultado = rbind(x)
     } 
```

+ Repita toda la simulación (puntos a – d), pero ahora para lotes con 10% de plantas enfermas y de nuevo para lotes con un 90% de plantas enfermas. Concluya sobre los resultados del ejercicio.

## Para el 90%  de plantas enfermas

```{r,warning=FALSE, message=FALSE}
Lote3 = GenerarPob(Tamaño = 1000, Enfermos = 0.9, Sanos = 0.1)
```
```{r}
n3 = 300
muestra3 = GenerarMuestra (Poblacion = Lote3, Tamaño = n, Condicion = "Enfermo")

print(paste("Para una muestra de tamaño:", n3, "se obtuvo un ^P =",muestra3))
```
```{r,warning=FALSE, message=FALSE}
P_muestras3 = GenerarMuestras_Iter (Poblacion = Lote3, Tamaño = n, Condicion = "Enfermo",Iteraciones = iter)

hist(P_muestras3,prob = TRUE, main = "Histogram with density curve")
line = mean(P_muestras3)
abline(v=line, col="blue", lwd=3)
lines(density(P_muestras3), col = 2, lwd = 2)
```
```{r}
Resultado3=data.frame("ID"=0,"Tamaño_muestra"=n3, "Media"=mean(P_muestras3),"Mediana"=median(P_muestras3),"Desvest"=sd(P_muestras3),"Varianza"=var(P_muestras3), "Mín."=min(P_muestras3), "Máx"=max(P_muestras3),"Asimetría"=skewness(P_muestras3), "Curtosis"= kurtosis(P_muestras3))

Resultado3
```

```{r,warning=FALSE, message=FALSE}
for (i in 1:length(t_Muestras)) {
     P_muestras = GenerarMuestras_Iter (Poblacion = Lote3, Tamaño = t_Muestras[i], Condicion = "Enfermo",Iteraciones = iter)
     par(mfrow=c(1,2))
     hist(P_muestras, las=1, ylab = "Frecuencia", title = t_Muestras[i], main = paste("Muestra de tamaño:", t_Muestras[i]), col = "gray",prob = TRUE)
     abline(v=mean(P_muestras), col="blue", lwd=3)
     lines(density(P_muestras), col = 2, lwd = 2)
     qqnorm(P_muestras, xlab="Cuantiles teóricos", ylab="Cuantiles muestrales",main="qq-normalidad")
     qqline(P_muestras,col = 'red', lwd = 2, lty = 2)
     print(paste('Para una muestra de tamaño: ', t_Muestras[i])) 
     print(shapiro.test(P_muestras))
     x=data.frame("ID"=i,"Tamaño_muestra"=t_Muestras[i], 
                  "Media"=mean(P_muestras),
                  "Mediana"=median(P_muestras),
                  "Desvest"=sd(P_muestras),
                  "Varianza"=var(P_muestras), 
                  "Mín."=min(P_muestras), 
                  "Máx"=max(P_muestras),
                  "Asimetría"=skewness(P_muestras), 
                  "Curtosis"= kurtosis(P_muestras)
                  )
     Resultado3=rbind(Resultado3,x)
     } 

```


```{r,warning=FALSE, message=FALSE}
Resultado3
```

## Para el 10%  de plantas enfermas