---
title: "Actividad 1 - Teorema del Límite Central"
author: "Keyner Martinez - Metodos y Similución Estadística"
date: "2023-02-21"
output: html_document
---


**Descripción**

El Teorema del Límite Central es uno de los más importantes en la inferencia estadística y habla sobre la convergencia de los estimadores como la proporción muestral a la distribución normal.

**Desarrollo**

Una población de ***N = 1000***, donde el porcentaje individuos (supongamos plantas) enfermas sea en la primera simulación del 50%, segunda simulación del 10% y la última simulación con un 90% de plantas enfermas.

Genere una función que permita obtener una muestra aleatoria de la población y calcule el estiamdor de la proporción muestral ***p*** para un tamaño de muestra **n=500** y analice los resultados en cuanto al comportamiento de los 500 resultados del estimador ***p***.

```{r}
# Población
pob <- 1000

# número de simulaciones
nsim <- 500

# tamaños de las muestras
muestra_vect <- c(5,10,15,20,30,50,60,100,200,500) 

# porcentaje de plantas enfermas 500=0.5 ; 900=0.9 ; 100=0.1
p <- c(500,900,100) 

# almacenamiento de los resultados de cada simulación
sim_pob <- list()
med_sim <- vector(length=nsim)
lista_med <- list()
lista_alt <- list()
lista_baj <- list()
repetidor <- vector()
```

```{r}
# generando población de plantas enfermas 50% ; 90% ; 10%
for (i in 1:3) {
  repetidor <- rep(c(1,0),times=c(p[i],pob-p[i]))
  sim_pob[[i]] <- repetidor
}
```

```{r}
# genera la muestra
muestra <- function(poblacion,n){
  return(sample(poblacion,n))
}

# calculó del estimador de cada una de las muestras

for (i in 1:3) {
  for (j in 1:10) {
    for (z in 1:nsim) {
      x <- muestra(sim_pob[[i]],muestra_vect[j])
      med_sim[z] <- mean(x)
      
    }
    if(i==1){
      lista_med[[j]] <- med_sim
    } else if (i==2) {
      lista_alt[[j]] <- med_sim
    } else {
      lista_baj[[j]] <- med_sim
    }
  }
}

```

***Resultados***

Los resultados obtenidos de las muestras descritas con el ***50% de las plantas enfermas*** fue el siguiente:

```{r}
par(mfrow=c(3,2))
hist(lista_med[[1]],main="Histograma de Medias n=5",xlab="Media",ylab="Frecuencia")
hist(lista_med[[2]],main="Histograma de Medias n=10",xlab="Media",ylab="Frecuencia")
hist(lista_med[[3]],main="Histograma de Medias n=15",xlab="Media",ylab="Frecuencia")
hist(lista_med[[4]],main="Histograma de Medias n=20",xlab="Media",ylab="Frecuencia")
hist(lista_med[[5]],main="Histograma de Medias n=30",xlab="Media",ylab="Frecuencia")
hist(lista_med[[6]],main="Histograma de Medias n=50",xlab="Media",ylab="Frecuencia")
```

```{r}
par(mfrow=c(2,2))
hist(lista_med[[7]],main="Histograma de Medias n=60",xlab="Media",ylab="Frecuencia")
hist(lista_med[[8]],main="Histograma de Medias n=100",xlab="Media",ylab="Frecuencia")
hist(lista_med[[9]],main="Histograma de Medias n=200",xlab="Media",ylab="Frecuencia")
hist(lista_med[[10]],main="Histograma de Medias n=500",xlab="Media",ylab="Frecuencia")
```

```{r}
list_df <- list()

for (i in 1:10) {
  df <- data.frame("proporcion"=lista_med[[i]])
  tma_muestra <- as.character(muestra_vect[i])
  tma_muestra <- paste("n =",tma_muestra)
  df$muestra <- tma_muestra
  list_df[[i]] <- df
}

library(dplyr)

df_total <- bind_rows(list_df[[1]],list_df[[2]],list_df[[3]],list_df[[4]],list_df[[5]],list_df[[6]],list_df[[7]],list_df[[8]],list_df[[9]],list_df[[10]])
```

```{r}
library(ggplot2)

df_total$muestra <- factor(df_total$muestra,c("n = 5","n = 10","n = 15","n = 20","n = 30","n = 50","n = 60","n = 100","n = 200","n = 500"))

ggplot(df_total,aes(x=df_total$muestra,y=df_total$proporcion,fill=df_total$muestra))+
  geom_boxplot()+
  theme(legend.position = 'bottom')+
  theme(panel.background = element_blank(),
        panel.grid.major = element_blank(),
        panel.grid.minor = element_blank())+
  labs(x='',y='Proporción P',fill='Tamaño de Muestras')
```


